【裁判字號】    99,上訴,2066
【裁判日期】    990727
【裁判案由】    公共危險
【裁判全文】
臺灣高等法院刑事判決                99年度上訴字第2066號
上  訴  人  臺灣新竹地方法院檢察署檢察官
上  訴  人
即  被  告  甲○○
選任辯護人  陳添信律師
            吳奎新律師
上列上訴人因被告公共危險案件，不服臺灣新竹地方法院98年度
訴字第349號，中華民國99年4月28日第一審判決（起訴案號：臺
灣新竹地方法院檢察署98年度偵字第1049號），提起上訴，本院
判決如下：
    主  文
上訴駁回。
    事  實
一、甲○○向有飲酒之習慣，民國（下同）98年1 月29日下午飲
    酒後（未達心神喪失或精神耗弱之程度），搭乘火車前往新
    竹縣竹北市火車站，基於妨害火車往來安全之犯意，於同日
    17時30分前某時，至新竹縣竹北市○○里○○○路基起99.5
    公里處北上（下稱北上99.5公里鐵軌處）即海側鐵軌上，其
    明知在鐵軌上排放石塊，有可能因火車之車輪輪緣壓到石塊
    而受損致生火車往來之危險，竟仍基於以在鐵軌上排放石頭
    致生火車往來危險之犯意，撿拾鐵軌旁之道渣石數個排放在
    前開鐵軌上。嗣因交通部臺灣鐵路管理局新竹機務段司機員
    江彬睿於同日16時50分許，駕駛莒光號37車次列車通行上址
    之南下即山側鐵軌，見軌道上有數個雞蛋般大小之石頭，然
    因煞車不及碾壓過鐵軌上之石頭，江彬睿隨即以火車上之無
    線電通報竹北火車站，再由站內同仁通報內政部警政署鐵路
    警察局第一警務段新竹所及新竹縣政府警察局竹北分局竹北
    派出所前往處理，經警員羅義豪、洪仁貴等人分別於同日17
    時30分許到上址查看，見甲○○站立在北上鐵軌上，疑似通
    報排石之嫌疑犯，其等遂上前追捕，在追捕過程適有北上區
    間車駛來，其等於是上車後由司機駕駛上開區間車繼續向前
    追捕甲○○，行駛過程中區間車壓碾過甲○○所排列於北上
    鐵軌上之上開石頭，惟未生火車往來之危險而未遂。後於同
    日17時40分許，羅義豪等人在鐵軌附近之新竹縣竹北市○○
    街62巷27號晶耀光電科技股份有限公司（下稱晶耀公司）內
    ，當場逮捕甲○○，始悉上情。
二、案經內政部警政署鐵路警察局第一警務段報告臺灣新竹地方
    法院檢察署檢察官偵查起訴。
    理  由
壹、程序方面
    被告以外之人於審判外之言詞或書面陳述，除法律有規定者
    外，不得作為證據。被告以外之人於偵查中向檢察官所為之
    陳述，除顯有不可信之情況者外，得為證據。公務員職務上
    製作之紀錄文書、證明文書，除顯有不可信之情況外，亦得
    為證據。又按被告以外之人於審判外之陳述，雖不符刑事訴
    訟法第159條之1至第159條之4之規定，而經當事人於審判程
    序同意作為證據，法院審酌該言詞陳述或書面陳述作成時之
    情況，認為適當者，亦得為證據；當事人、代理人或辯護人
    於法院調查證據時，知有刑事訴訟法第159條第1項不得為證
    據之情形，而未於言詞辯論終結前聲明異議者，視為有前項
    之同意，刑事訴訟法第159條之1、第159條之5第1項、第2項
    分別定有明文。經查，本院相關之供述或非供述證據，並無
    顯不可信之情況，檢察官、被告於準備程序中對本案之供述
    、非供述證據均表示無意見而同意作為證據（本院卷第30頁
    背面），本院審酌各該證據作成之狀況，亦認為適當，依前
    揭規定，本案相關之供述、非供述證據，均有證據能力。
貳、實體方面
一、訊據被告對於伊有在98年1 月29日17時30分前某時，有在北
    上99.5公里鐵軌處排放石頭等事實坦承不諱，並供稱：伊是
    撿拾鐵道旁的石頭堆放在鐵軌上，伊是因為喝酒好玩想要看
    火花，擺石頭看火車經過讓它有火花云云；被告選任辯護人
    則以：刑法第184 條之罪，須生具體危險才構成犯罪，被告
    在現場所擺放之石頭是鐵軌附近之道渣石，依鐵路局函文，
    應無造成出軌之具體危險，應不構成該條之罪，如仍有構成
    火車往來之危險，亦應斟酌行為時之精神狀況，被告已積極
    戒酒中，考量其有正當工作及其家中大小須被告扶養，給予
    被告自新機會，予以諭知易科罰金云云置辯。惟查：
(一)、證人即新竹所警員洪仁貴證稱：「當天傍晚有與警員羅義豪
    一起去北上99.5公里鐵軌處，是接獲值班通報說鐵軌上有投
    、排石案件，我們有上去鐵軌查看，就在北上處看到一個人
    在鐵軌上，我們就去追，追了好幾百公尺，追不上他，因為
    對方也在跑，後面有一輛區間車突然停下來招我們上去，區
    間車的司機載我們追，當時鐵軌上面已經有石頭，因為有壓
    到，是北上區間車，追的過程中有壓到石頭，所以當時北上
    的鐵軌上有排放石頭」等語（原審卷第158頁）。
(二)、另證人江彬睿於偵查中證稱：「我經過鳳山溪後，一轉彎我
    就看到一排石頭在鐵道上，草叢中站有一人，且還在拍手，
    我立即煞車，但仍煞車不及，因當時車速約90公里，故還是
    壓過石頭，我當時覺得火車沒有異狀，就通知竹北站人員報
    警，並將火車繼續開往竹北站」等語（臺灣新竹地方法院檢
    察署98年度偵字第1049號偵查卷第39頁）；復於原審審理時
    證稱：當天是駕駛莒光號南下列車，行經99.5公里處，有壓
    到石頭，有人在鐵軌上排放石頭，當天火車輾過石頭，有發
    出很大的聲響，但是火車沒有出軌，後來看火車沒有異狀就
    繼續行駛等語（原審卷第162至163頁）。
(三)、此外，復有照片11張（前揭偵查卷第22頁、第23頁下方及第
    24頁至27頁）、交通部臺灣鐵路管理局98年5 月14日鐵行字
    第0980010777號函乙份（同上卷第49頁）、內政部警政署鐵
    路警察局第一警務段98年8 月17日鐵一警刑字第0980005308
    號函所附職務報告乙份（原法院審訴卷第25至26卷）、內政
    部警政署鐵路警察局第一警務段98年11月16日鐵一警刑字第
    0980007505號函及所附之呈報單乙份（同上卷第65至66頁）
    等資料在卷可佐。是本件被告有撿拾鐵軌旁之道渣石數個排
    放在北上99.5公里鐵軌處之事實，應堪認定。
(四)、公訴人以證人黃柏凱、洪仁貴於原審審理時之證述而認被告
    係涉犯刑法第184條第1項之既遂罪，惟查：
１、證人黃柏凱先於原審審理時證稱：我當時在晶耀公司靠近鐵
    軌處看到被告先拿石頭丟火車，再排列石頭在鐵軌上，鐵軌
    旁有很多石頭，被告就拿那些鐵軌旁邊的石頭，石頭就是類
    似扣案的石頭大小等語（原審卷第149至150頁），惟經原法
    院至晶耀公司內勘驗現場，請證人黃柏凱站立在當時位置後
    ，證人黃柏凱當場自承無法看到鐵軌，只有看到被告拿石頭
    的動作等語（同上卷第171 頁），佐以原審卷第173頁及174
    頁照片可知，從證人黃柏凱當日站立之位置，根本無法看見
    鐵軌全貌等情，足見證人黃柏凱於原審審理時之證述顯與事
    實不符而不可採信。
２、公訴人又以證人黃柏凱於勘驗現場時證述有看到被告拿石頭
    的動作，而石頭就如扣案石頭般大小云云而認被告有放置扣
    案大石頭在北上99.5公里鐵軌處，惟查：
(1)、以證人黃柏凱當日站立之晶耀公司保全哨所至北上鐵軌所在
    圍牆，經測量後距離為15.7公尺，距離非短，另鐵軌所在高
    度與晶耀公司建築物對比，約一樓半之高度，有原審勘驗筆
    錄載明在卷（同上卷第171頁），參以原審卷第178頁照片顯
    示晶耀公司保全哨所至北上鐵軌圍牆邊坡距離甚遠，原審卷
    第183 頁照片顯示鐵軌位置甚高，證人黃柏凱如何能清楚辨
    識被告手上所持石頭如扣案大石頭般之大小，是證人黃柏凱
    前開證述是否與事實相符，已有可疑。況證人黃柏凱所在位
    置根本看不到鐵軌，已如前述，焉能證明被告確實將扣案大
    石頭放在鐵軌上？
(2)、公訴人認扣案大石頭係被告放置在北上99.5公里鐵軌處乙節
    ，為被告所否認，且證人羅義豪警員證稱：當時沒有跟被告
    確認這顆石頭是否就是被告排放在鐵軌上的等語（同上卷第
    124 頁），另證人洪仁貴警員亦證稱：我們是沒有看到被告
    排列這顆扣案大石頭，現場沒有將扣案大石頭給被告確認是
    否他排放在鐵軌上等語（同上卷第159頁），是自無從認定
    扣案大石頭係被告排放在北上99.5公里鐵軌處。至於被告雖
    曾於偵查中供稱：「有排放如卷附照片所示之石頭在鐵軌上
    」等語，然按被告之自白，不得作為有罪判決之唯一證據，
    仍應調查其他必要之證據，以察其是否與事實相符，刑事訴
    訟法第156條第2項定有明文。本件除被告於偵查中自承有排
    放如扣案大石頭在99.5公里鐵軌處乙節外，別無其他證據佐
    證被告有上開行為，該石頭之所以會扣案，係因警員羅義豪
    自身之判斷，業據證人羅義豪證述在卷（原審卷第124至125
    頁），另證人黃柏凱於原審審理時之證述已不可採信，業如
    前述，是自難逕認被告有排放扣案之大石頭在北上99.5公里
    鐵軌處等情。
３、又刑法第184條第1項之往來危險罪，區別其既遂與未遂之標
    準，在於是否致生火車、電車或其他供水、陸、空公眾運輸
    之舟、車、航空機往來之危險，最高法院63年台上字第 687
    號判例意旨可資參照。被告自承伊堆置在北上99.5公里鐵軌
    處之石頭是在鐵道旁隨地撿的等語（同上卷第224 頁），則
    本案所應審究者係被告撿拾鐵道旁之石頭排放在鐵軌上是否
    會致生火車往來之危險，茲分述如下：
(1)、證人江彬睿於偵查中證稱：「（以你的經驗，石頭排列在鐵
    道上對火車有何影響？）若石頭體積較大時，會使列車出軌
    ，但本案的石頭，是鐵道旁的石渣，依我經驗判斷應不會讓
    火車出軌」、「（當時石頭的排列狀況，對火車的行駛有無
    危險？）因壓過石頭有可能打壞列車的空氣管或其他零件，
    造成列車的故障。不至於造成列車翻覆」、「（你認為本案
    石頭的排列狀況是否會造成火車的危險？）否」等語（前揭
    偵查卷第39頁）。是以將鐵道旁之道渣石排放在鐵軌上不會
    使列車出軌等情，應可認定。
(2)、又交通部臺灣鐵路管理局97年10月14日鐵行字第0970022924
    號函載明：本局平交道橡膠版輪緣槽一般距鋼軌面之深度約
    40mm、寬度約65mm，石渣粒徑之大小平均約38mm，本局各型
    機車前均有安裝「主排障器」及「輔助排障器」，但只排除
    軌面上之任何障礙物等語（原審卷第105 頁），是故現行火
    車均有安裝主排障器及輔助排障器以排除軌面上之障礙等情
    甚明。
(3)、再者證人洪仁貴於原審審理時證稱：「（當時載你們追的區
    間車是北上還是南下？）是北上區間車，追的過程中有壓到
    石頭，所以當時北上的鐵軌上有擺放石頭」、「（你說你們
    追時，看到北上鐵軌上的石頭多大？）很不確定大小，因為
    我們看到石頭、要拍攝的同時，還要注意被告，而且我們看
    到時距離很遠，看到幾顆我也不確定，但是我們搭乘的區間
    車接近時是壓到1 顆，而且「叩」一聲，石頭就掉下鐵軌，
    區間車過一下子就停下來，我不清楚為何區間車要停下來。
    區間車停下來後，我們與竹北所人員就下車繼續追被告」等
    語（同上卷第158 頁），被告亦供稱：撿拾鐵道旁的石頭堆
    在鐵軌上是因為好玩跟看火花，擺石頭看火車經過，讓它有
    火花，火車不會因此出軌，因為石頭會被火車頭的排障器排
    掉，有鐵道雜誌寫過相關報導等語（同上卷第224至225頁）
    ，均可證該列車行經被告有排放其撿拾鐵道旁石頭之鐵軌處
    ，並無致生往來之危險。
(4)、檢察官上訴意旨略以：「證人黃柏凱在原法院尚未至現場履
    勘前，證述伊有看到被告將如扣案大小之石塊放在鐵軌上，
    後經原法院於99年3 月31日上午11時30分許，親至案發現場
    履勘，從證人黃柏凱站立之位置即晶耀公司哨所處，因為鐵
    軌高度高於哨所之關係，的確無法看見究竟被告將石頭擺放
    在鐵軌何處，惟從黃柏凱所站立之位置，若有人站立在鐵軌
    上，尚可清楚看見該人腰部以上之動作，原審雖認為從黃柏
    凱所站立之位置無法清楚看到被告手上拿的石頭就是如同扣
    案石頭般大小，且黃柏凱根本看不到鐵軌，又何以證明被告
    有將石頭放在鐵軌上，惟當時公訴人亦有同至現場履勘，從
    黃柏凱站立之位置雖看不到鐵軌，惟其站立之位置距離被告
    站立之處並不遠，又當時在考量安全之情況下，並未請被告
    實際上拿著扣案石頭站在鐵軌上模擬案發當時狀況，因此原
    審在未實際上看到有人站立在鐵軌上之前，單憑自己立於哨
    所處望鐵軌處看去，即認為黃柏凱案發當時無法清楚看到被
    告手上所拿石塊之大小，論理上似乎有所不足。另被告當時
    確實站立在鐵軌上，而被告會出現在嚴禁進入之管制區內，
    動機已有可疑，被告於審理中復自承曾多次將石頭排列在鐵
    軌上，並觀看火車礙壓過去之情形，如此觀之，被告於案發
    當時既然拿著石頭站立在鐵軌上，則依被告之前排石之前例
    ，被告確實將如扣案石頭般大小之石塊排放在鐵軌上無訛。
    參以當時負責追捕被告之警員即證人洪仁貴亦於審理時證稱
    ：在追捕被告之過程：其於區間車上有看到北側鐵軌上有排
    列石頭，且區間卓有壓碾過上開石頭等語，雖然洪仁貴因為
    急於追捕被告，因而沒有看清楚石頭大小，惟當時鐵軌上既
    有排列石頭，有證人黃柏凱亦稱被告有站在鐵軌上手拿大石
    頭之動作，兩位證人之證詞互相參照之結果，在當時鐵軌附
    近別無其他可疑人士出沒之情形下，亦可認定下情，即「排
    列在北側鐵軌上之石頭乃被告排列，且其中石頭之大小有如
    同扣案石頭般大小者」。綜上，證人黃柏凱之證詞尚非完全
    不可採信，其與證人洪仁貴之證詞均足以當作被告於偵查中
    自白之補強證據，是足認本案被告之自白與事實相符，被告
    所為應構成刑法第184 條第1 項之既遂罪」云云。惟查證人
    黃柏凱證以被告擺放如扣案石頭大小之石頭於鐵軌上等證言
    既不可採，另證人洪仁貴證稱：並未看到被告將扣案大石頭
    把擺放在鐵軌上等情，理由已見前述，此外查無其他證據足
    認被告確將扣案石頭擺放在鐵軌上，自難僅憑被告曾出現在
    管制區內，遽認扣案之大石頭確為被告所擺放，遽以刑法第
    184條第1項之罪相繩。要之，檢察官此部分上訴意旨，尚乏
    依據，不足採信。
    綜上，本件被告係撿拾鐵軌旁之道渣石排放在北上99.5公里
    鐵軌處，係基於列車通過撞擊石頭之犯意，已著手於犯罪之
    實行，惟因未致生火車往來之危險而未遂，應可認定。
二、核被告所為，係犯刑法第184 條第1項、第5項以在火車軌道
    上排放石頭方法，致生火車往來之危險未遂罪。另被告已著
    手犯行，然未致火車往來之危險，其犯罪尚屬未遂，爰依刑
    法第25條第2 項之規定按既遂犯之刑度減輕其刑。犯罪之情
    狀可憫恕者，得酌量減輕其刑，同法第57條規定，科刑時應
    審酌一切情狀，尤應注意所列10款事項，作為科刑重輕之標
    準，兩條適用上固有區別，惟所謂「犯罪之情狀」與「一切
    情形」云云，並非有截然不同之領域，於裁判上酌減其刑時
    ，應就犯罪一切情狀（包括第57條所列舉之10款事項），予
    以全盤考量，審酌其犯罪有無可憫恕之事由（即判例所稱有
    特殊之原因與環境等等，在客觀上足以引起一般同情，以及
    宣告法定低度刑，是否猶嫌過重），以為判斷。故適用第59
    條酌量減輕其刑時，並不排除第57條所列舉10款事由之審酌
    ，惟其程度應達於確可憫恕，始可予以酌減（最高法院70年
    度第6 次刑事庭會議決議意旨參照）。經查，被告雖有酒後
    駕車之前科紀錄，惟素行尚稱良好，因係憂鬱症患者，並長
    期在精神科就診，又因夫妻分居，家庭持係關係緊張，進而
    長期喝酒，一時失慮鑄成大錯（參原審卷第90之1頁至90之6
    頁之行政院衛生署桃園療養院99年3月16日桃療醫字第09000
    1576號函暨精神鑑定報告書），復參以被告於警詢、偵查、
    原審準備程序及審理時均大致坦承犯行，無推卸責任之舉，
    態度良好，深具悔意，因此，本院考量上情，認依其犯罪情
    狀顯可憫恕，客觀上足以引起一般人同情，而其所犯之罪係
    最輕本刑3 年以上有期徒刑之罪，衡其情節可謂情輕法重，
    在客觀上顯足以引起一般人的同情，雖科以經依未遂犯之規
    定減輕其刑後之最低刑度之刑，猶嫌過重，爰依刑法第59條
    之規定酌減其刑，並依法遞減輕之。
三、原審認被告罪證明確，依刑法第184 條第1項、第5項、第25
    條、第59條規定，爰審酌被告犯後均坦承排放石頭之行為，
    態度尚稱良好，因一時酒後衝動觸犯刑責，幸未危及公共安
    全，暨其生活狀況、品行、智識程度等一切情狀，量處有期
    徒刑玖月。另扣案之石頭，並無證據可資證明係被告所排放
    ，且非違禁物，本院無從為沒收之宣告，附此敘明，認事用
    法，核無不合，量刑亦屬妥適，檢察官上訴意旨復以：「又
    刑法第59條之酌量減輕其刑，必須犯罪另有特殊之原因與環
    境等等，在客觀上足以引起一般同情，認為遽予宣告法定低
    度刑，猶嫌過重者，始有該法條之適用，至於犯罪情節輕微
    、被告是否年輕及無前科紀錄、臨時起意及已與被害人家屬
    成立民事上和解等情狀，僅可為法定刑內從輕科刑之標準，
    不得據為酌量減輕之理由，最高法院著有28年上字第I064號
    、45年台上字第1165號、84年度台上字第2164號判例意旨足
    資參照。本件原審以被告於偵審中大致上均能坦承犯行，且
    患有憂鬱症並長期在精神科就診，一時失慮鑄成大錯為由，
    適用刑法第59條減輕被告刑責。惟被告犯後大致上均能坦承
    犯行、患有憂鬱症並長期在精神科就診等情，僅為刑法第57
    條從輕量刑時所應考量之事項。又被告前有多次酒駕前科，
    不知悔改，明知自己酒後控制力較差，所為易對公眾造成危
    害，仍因無法戒除酒癮，又於酒後犯下本案，被告僅因一時
    幼稚之行為，致危害不特定多數搭乘火車民眾生命、身體之
    安全，所為實屬不該，難認有何客觀上足以引起一般同情可
    言，自無刑法第59條之適用。原審並未就被告所為另具有特
    殊原因與環境，在客觀上足以引起一般人之同情予以論述，
    即引用刑法第59條減輕其刑，其適用法則自有可議之處」云
    云，惟查被告雖有酒後駕車之前科紀錄，惟素行尚稱良好，
    此次犯行係以酒後行為失控所致，其犯行亦非至為惡劣，復
    未生重大危害之結果，犯後又深具悔意，在客觀上確足以引
    起一般同情，遽以為宣告法定刑低度刑即有期徒刑1年6月以
    上之刑，殊嫌過重，檢察官上訴意旨，認原審適用刑法第59
    條不當，尚非有據，亦不足取。被告上訴意旨，則砌詞圖獲
    輕判，檢察官、被告上訴意旨，均非有理，皆應予駁回。
據上論斷，應依刑事訴訟法第368條，判決如主文。
本案經檢察官周誠南到庭執行職務。
中    華    民    國    99    年    7     月    27    日
                  刑事第三庭  審判長法  官  陳博志
                                    法  官  劉興浪
                                    法  官  許文章
以上正本證明與原本無異。
如不服本判決，應於收受送達後10日內向本院提出上訴書狀，其
未敘述上訴之理由者並得於提起上訴後10日內向本院補提理由書
（均須按他造當事人之人數附繕本）「切勿逕送上級法院」。
                                    書記官  蔡慧娟
中    華    民    國    99    年    7     月    27    日

司法院資訊處製作；財團法人民間司法改革基金會備份。
